---
title: "TP1 - *Tidyverse* FTW"
author: "Spiousas - Etchemendy"
date: "`r Sys.Date()`"
output: rmdformats::robobook
vignette: >
  %\VignetteIndexEntry{Vignette Title}
  %\VignetteEngine{knitr::rmarkdown}
  %\VignetteEncoding{UTF-8}
---

```{r setup, include = FALSE}
knitr::opts_chunk$set(
  collapse = TRUE,
  comment = "#>"
)
```

En este práctico vamos a usar los paquetes del `tidyverse` para explorar los datos históricos de los Juegos olímpicos y prepararlos par.

Antes de empezar les recordamos que tienen que instalar los paquetes del `tidyverse` y adjuntarlo a la sesión de r ejecutando las dos líneas a continuación (si ya instalaron los paquetes del `tidyverse` no hace falta que corran la primera línea):

```{r, eval=FALSE}
install.packages("tidyverse")
library(tidyverse)
```

## Cómo cargar los datos

Los datos históricos de los Juegos Olímpicos son un dataset de **Kaggle**. Para cargarlos a su sesión de R los pueden encontrar en el repositorio de la materia, en las carpetas `Practicos/tidyverse/data`, copiarlos en su carpeta de trabajo y leerlos utilizando la función `read_csv()` del paquete **readr**.

```{r, eval=FALSE}
dictionary_tbl <- read_csv("dictionary.csv")
summer_tbl <- read.csv("summer.csv")
winter_tbl <- read.csv("winter.csv")
```

Otra opción es leer directamente los datos del repositorio de **github**`r icons::icon_style(icons::fontawesome("github"), fill = "black")`. Para esto necesitamos instalar y adjuntar el paquete `Rcurl`.

```{r, eval=FALSE}
install.packages("RCurl")
library(RCurl)
```

Luego, podemos asignar una `url` de la que descargar nuestro archivos `.csv`. EN nuestro caso el código sería como a continuación:

```{r, eval=FALSE}
url <- "https://raw.github.com/spiousas/Inferencia_con_R_UNQ2021/Practicos/tidyverse/data/dictionary.csv"
x <- getURL(url)
dictionary_tbl <- as_tibble(read.csv(text = x))

# ídem para summer_tbl y winter_tbl
```

Las dos formas de leer los archivos pueden tener ligeras diferencias en los nombres de las variables.

## Vignette Info

Note the various macros within the `vignette` section of the metadata block above. These are required in order to instruct R how to build the vignette. Note that you should change the `title` field and the `\VignetteIndexEntry` to match the title of your vignette.

## Styles

The `html_vignette` template includes a basic CSS theme. To override this theme you can specify your own CSS in the document metadata as follows:

    output: 
      rmarkdown::html_vignette:
        css: mystyles.css

## Figures

The figure sizes have been customised so that you can easily put two images side-by-side. 

```{r, fig.show='hold'}
plot(1:10)
plot(10:1)
```

You can enable figure captions by `fig_caption: yes` in YAML:

    output:
      rmarkdown::html_vignette:
        fig_caption: yes

Then you can use the chunk option `fig.cap = "Your figure caption."` in **knitr**.

## More Examples

You can write math expressions, e.g. $Y = X\beta + \epsilon$, footnotes^[A footnote here.], and tables, e.g. using `knitr::kable()`.

```{r, echo=FALSE, results='asis'}
knitr::kable(head(mtcars, 10))
```

Also a quote using `>`:

> "He who gives up [code] safety for [code] speed deserves neither."
([via](https://twitter.com/hadleywickham/status/504368538874703872))
