---
title: "TP4 - Análisis de datos exploratorio"
author: "Spiousas - Etchemendy"
date: "`r Sys.Date()`"
output: 
  rmdformats::robobook
vignette: >
  %\VignetteIndexEntry{Vignette Title}
  %\VignetteEngine{knitr::rmarkdown}
  %\VignetteEncoding{UTF-8}
---

```{r setup, include = FALSE}
knitr::opts_chunk$set(
  collapse = TRUE,
  echo = FALSE, 
  eval = FALSE,
  warning = FALSE,
  message = FALSE,
  comment = "#>"
)

```

En el siguiente TP vamos a utilizar las herramientas de análisis exploratorio de datos provistas en el curso para analizar un dataset que nunca antes vimos.

## Los datos

Este *dataset* consta de todas las películas originales de **Netflix** estrenadas hasta del 1 de junio de 2021. Además, también incluye todos los documentales y especiales de **Netflix**. Los datos se bajaron de [esta](https://www.kaggle.com/luiscorter/netflix-original-films-imdb-scores) página de **Kaggle**. Los miembros de la comunidad votan las puntuaciones de **IMDB**, y la mayoría de las películas tienen más de 1.000 reseñas. 

Las columnas del dataset son:

- Título de la película `Title`
- Género de la película `Genre`
- Fecha original de estreno`Premiere`
- Duración en minutos `Runtime`
- Puntaje en **IMDB** (al 01/06/21) `IMDB Score`
- Idiomas disponibles (al 01/06/21) `Language`

Para más detalles de los datos pueden consultar [acá](https://en.wikipedia.org/wiki/Lists_of_Netflix_original_films).

Los datos están en la carpeta *Practicos/tp4-EDA/data* del repositorio. Los podemos bajar y cargar con `read_csv()` o cargar directo desde la *url*.

```{r, eval=FALSE, echo=TRUE}
library(tidyverse)

url <- "https://raw.githubusercontent.com/spiousas/Inferencia_con_R_UNQ2021/main/Practicos/tp4-EDA/data/NetflixOriginals.csv"
x <- getURL(url)
netflix <- as_tibble(read.csv(text = x))
```

## 1 - Mirar los datos

Useamos las funciones `summary()`, `str()` y `glimpse()` para ver qué estructura y qué tipos de variables tiene nuestro dataset 

- ¿Tiene valores `NA`? 
- ¿Alguna de las variables no es del tipo que corresponde? 

    *Ayuda*: Para convertir una fecha de `chr` a `Date` una de las formas más simples es usando el paquete *{lubridate}*. Por ejemplo, la función `mdy("August 5, 2019")` nos da como resutado una fecha `"2019-08-05"`. La ventaja de tener variables `Date` es que nos permite ordenarlas, realizar operaciones con ellas, etc.

- ¿Hay algún valor sospechoso?
    
Una vez corregidos los probelmas del dataset imprimir un resumen usando la función `skim()` del paquete *{skimr}*.

```{r}
# Solución
str(netflix)
summary(netflix)
# No hay valores NA
# El mínimo de duración es raro (4 minutos)
# Los ratings están bien
glimpse(netflix)
# Premiere es un tipo de variable date y aparece como <chr>

# Arreglemos la fecha
library(lubridate)
netflix <- netflix %>% 
  mutate(Premiere = mdy(Premiere))
glimpse(netflix) # Ahora sí

library(skimr)
skim(netflix)
# Podemos ver que el valor de duración que parecía raro tal vez no lo sea
```

¿Cuáles son los tres géneros con más estrenos? 

```{r}
netflix %>%
    count(Genre) %>%
    arrange(desc(n)) %>%
    slice_head(n = 3)
```

¿Y los tres idiomas con más estrenos?

```{r}
netflix %>%
    count(Language) %>%
    arrange(desc(n)) %>%
    slice_head(n = 3)
```

## 2 - Variación

Exploremos con un simple gráfico de barras la cantidad de películas de cada género. 

- ¿Cuántos géneros hay?
- ¿Cómo es la distribución por género?

```{r}
# Solución
netflix %>% 
  group_by(Genre) %>%
  summarise(N = n()) %>%
  ggplot(aes(x = reorder(Genre, N),
             y = N)) +
  geom_col(fill = "#1380A1") +
  coord_flip() +
  labs(x = NULL,
       y = NULL) +
  theme_minimal() +
  theme(axis.text.y = element_text(size = 7))
```

Ahora miremos la distribución de duraciones y de rating de **IMDB** ¿Qué podemos decir al respecto?

```{r}
# Solución
netflix %>% 
  ggplot(aes(x = `IMDB Score`)) +
  geom_histogram(fill = "#1380A1") +
  labs(x = NULL,
       y = NULL) +
  theme_minimal()
# La distribución es bastante normal pero con cola para abajo

netflix %>% 
  ggplot(aes(x = Runtime)) +
  geom_histogram(fill = "#1380A1") +
  labs(x = NULL,
       y = NULL) +
  theme_minimal()
# pareciera haber un outlier de duración
```

Veamos cómo se distribuyen los ratings de **IMDB** para los géneros *Drama* y *Comedy*.

```{r}
# Solución
netflix %>% 
  filter(Genre %in% c("Comedy", "Drama")) %>%
  ggplot(aes(x = `IMDB Score`,
             color = Genre)) +
  geom_freqpoly() +
  labs(x = NULL,
       y = NULL) +
  theme_minimal() + 
  theme(legend.position = "top")
```

Por último: ¿Qué pasa con las distribuciones de duraciones para *Comedy* y *Documentary*?

```{r}
# Solución
netflix %>% 
  filter(Genre %in% c("Comedy", "Documentary")) %>%
  ggplot(aes(x = Runtime,
             color = Genre)) +
  geom_freqpoly() +
  labs(x = NULL,
       y = NULL) +
  theme_minimal() + 
  theme(legend.position = "top")
# Hay un montón de documentales cortos
```

## 3 - Covariación

Utilizando un boxplot veamos si hay alguna relación entre las películas de los géneros *Comedy*, *Drama* y *Documentary* y su rating de **IMDB**.

```{r}
# Solución
netflix %>% 
  filter(Genre %in% c("Comedy", "Drama", "Documentary")) %>%
  ggplot(aes(x = Genre,
             y = `IMDB Score`,
             color = Genre,
             fill = Genre)) +
  geom_boxplot(alpha = .5) +
  coord_flip() +
  theme_minimal()
```

Luego, usando la función `geom_tile()` miremos la cantidad de muestras para las combinaciones de los tres géneros y los tres idiomas con más estrenos.

```{r}
# Solución
netflix %>% 
  filter(Genre %in% c("Comedy", "Drama", "Documentary")) %>%
  filter(Language %in% c("English", "Spanish", "Hindi")) %>%
  count(Genre, Language) %>%
  ggplot(aes(x = Genre,
             y = Language)) +
  geom_tile(aes(fill = n)) +
  theme_minimal()
```

Ahora vamos a ver la covarianza entre dos variables continuas. Vemos si existe alguna relación entre la fecha de estreno y el rating de **IMDB**.

```{r}
# Solución
netflix %>% 
  ggplot(aes(x = Premiere,
             y = `IMDB Score`)) +
  geom_point() +
  theme_minimal()
```

¿Y si nos quedamos con los tres géneros más populares y lo vemos por género?

```{r}
# Solución
netflix %>% 
  filter(Genre %in% c("Comedy", "Drama", "Documentary")) %>%
  ggplot(aes(x = Premiere,
             y = `IMDB Score`,
             color = Genre)) +
  geom_point() +
  geom_smooth(method = lm,
              se = FALSE) +
  theme_minimal() +
  theme(legend.position = "top")
```

Por último, utilicemos la función `ggpairs()` de *{GGally}* para ver las distribuciones y correlaciones de todas las variables numéricas de `netflix`.

```{r}
# Solución
library(GGally)

netflix %>% 
  select(all_of(c("Premiere", "Runtime", "IMDB Score"))) %>% 
  ggpairs() +
  theme_minimal()
```  

## 4 - *Outliers*

Usemos la librería *{Routliers}* para ver si tenemos *outliers* univariados en las variables `Runtime` (duración) y `IMDB Score` (rating de IMDB)

```{r}
# Solución
library(Routliers)

outliers_runtime <- outliers_mad(x = netflix$Runtime)
outliers_runtime

plot_outliers_mad(outliers_runtime, 
                  x = netflix$Runtime)

netflix %>%
  filter(Runtime < outliers_runtime$limits[1]) %>%
  count(Genre) %>% 
  arrange(desc(n))

netflix %>%
  filter(Runtime > outliers_runtime$limits[2])
```

```{r}
# Solución
outliers_IMDB <- outliers_mad(x = netflix$`IMDB Score`)
outliers_IMDB

plot_outliers_mad(outliers_IMDB, 
                  x = netflix$`IMDB Score`)

netflix %>%
  filter(`IMDB Score` < outliers_IMDB$limits[1])
```

¿Qué podemos decir de los *outliers* de `Runtime`? ¿Los podemos categorizar de alguna forma? ¿Nos pueden dar alguna información sobre las producciones de **Netflix**?

¿Y sobre los *outliers* de rating de **IMDB**?

Por último, analicemos si hay outliers multivariados en ambas variables.

```{r}
# Solución
outliers_multi <- outliers_mcd(x = cbind(netflix$Runtime,
                                         netflix$`IMDB Score`))
outliers_multi

plot_outliers_mcd(outliers_multi, 
                  x = cbind(netflix$Runtime,
                            netflix$`IMDB Score`))

netflix[outliers_multi$outliers_pos, ] %>%
  filter(`IMDB Score` > 8)

netflix[outliers_multi$outliers_pos, ] %>%
  filter(`IMDB Score` < 5)
```