---
title: "TP5 - Prueba de hipótesis"
author: "Spiousas - Etchemendy"
date: "`r Sys.Date()`"
output: 
  rmdformats::robobook
vignette: >
  %\VignetteIndexEntry{Vignette Title}
  %\VignetteEngine{knitr::rmarkdown}
  %\VignetteEncoding{UTF-8}
---

```{r setup, include = FALSE}
knitr::opts_chunk$set(
  collapse = TRUE,
  echo = FALSE, 
  eval = FALSE,
  warning = FALSE,
  message = FALSE,
  comment = "#>"
)

library(RCurl)
```

En este práctico vamos a trabajar analizando la variabilidad en la generación de muestras a partir de una distribución estadística. Vamos a usar eso como base para entender pruebas de hipótesis.

## Carga de bibliotecas

```{r, echo=TRUE, eval=TRUE}
library(magrittr)
library(purrr)
library(tidyverse)
```

## Ejercicio 1

El siguiente código genera una cantidad de muestras de cierto tamaño, tomadas de una distribución Gaussiana con media $\mu$ y desvío estándar $\sigma$. Vamos a almacenarlas en un `tibble` que nos permita trabajar con cada muestra:

```{r, echo=TRUE, eval=TRUE}
# lo primero que hacemos es generar la estructura del "experimento"
n_muestras = 10000
n_datos    = 5

# la guardamos en un tibble
datos <- list(id_muestra = 1:n_muestras, id_data = 1:n_datos) %>%
  cross_df() %>% arrange(id_muestra)

# agregamos al tibble la columna con las realizaciones
mu    = 100
sigma = 10
set.seed(101)
datos %<>% mutate(val=rnorm(n=n_muestras*n_datos, mean=mu, sd=sigma))
```

a) Calcular la media ($M$) y el desvío estándar ($S$) muestrales para cada muestra. Para pensar: conviene almacenar esta info en una nueva columna en el `tibble` `datos`, o en uno nuevo?

```{r}
estadistica <- datos %>% 
  group_by(id_muestra) %>%
  summarise(M = mean(val), S = sd(val), n = n(), .groups="keep")
```

b) A partir de los datos del ítem anterior, graficar la distribución de la media muestral. Comparar el histograma obtenido con una función de densidad Gaussiana. 

    *Ayuda*: Obtener el histograma usando la función [hist()](https://www.rdocumentation.org/packages/graphics/versions/3.6.2/topics/hist), y almacenarlo en un `tibble` mediante la sintaxis que vimos en la práctica pasada (con la función [with()](https://www.rdocumentation.org/packages/base/versions/3.6.2/topics/with))
    
    *Otra ayuda*: La densidad se obtiene con la función [dnorm()](https://www.rdocumentation.org/packages/stats/versions/3.6.2/topics/Normal). Puede ser útil agregarla en una columna en el mismo `tibble` donde almacenó el histograma, o, si no quiere estar limitado a los intervalos del histograma, puede crear un nuevo `tibble` de dos columnas.

    Luego, analizar qué media y desvío estándar corresponden al histograma. *Ayuda*: Usar como referencia los parámetros de la distribución que generó los datos y analizar si en este caso son los mismos o diferentes (mayores o menores). Verificar si se producen cambios para diferentes tamaños muestrales.

```{r} 
histog_M <- estadistica %>% 
            with(hist(M, breaks=30, plot=TRUE)) %$% 
            tibble(from    = head(breaks, -1),
                   to      = tail(breaks, -1), 
                   mids    = mids,
                   counts  = counts, 
                   density = density)
```

```{r} 
density_M <- tibble(x = seq(from=80, to=120, by=0.1)) %>%
             mutate(density = dnorm(x, mean=mu, sd=sigma/sqrt(n_datos)))
```

c) Verificar que la distribución de medias muestrales es bien representada por una función de densidad Gaussiana con media $\mu$ y desvío estandar $\sigma/\sqrt{n}$, donde $n$ es el tamaño de cada muestra (almacenado en `n_datos`). Para hacer esto, analizar la distribución variando el tamaño muestral. ¿A qué corresponde $\sigma/\sqrt{n}$? ¿Y $S/\sqrt{n}$?

```{r}
p1 <- ggplot() +
      geom_col(data=histog_M, aes(x=mids, y=density)) +
      geom_line(data=density_M, aes(x=x, y=density), color='red')
```

d) Graficar la distribución del desvío estándar muestral para diferentes tamaños de muestra (una muy pequeña y una suficientemente grande). Discutir si es posible describirla mediante una distribución Gaussiana (Para pensar, ¿es posible obtener $S < 0$?)

```{r}
histog_S <- estadistica %>%
            with(hist(S, breaks=40, plot=TRUE)) %$% 
            tibble(from    = head(breaks, -1),
                   to      = tail(breaks, -1), 
                   mids    = mids,
                   counts  = counts, 
                   density = density)
```

e) Obtener la estadística $t$ correspondiente a cada muestra. Luego obtener la distribución de $t$, graficarla y compararla con la distribución $t$ de Student con los correspondientes grados de libertad.

    Ayuda: La densidad para la distribución $t$ de Student se calcula con la función [dt()](https://stat.ethz.ch/R-manual/R-devel/library/stats/html/TDist.html).

    Otra ayuda: Recuerde que en este caso, los grados de libertad corresponden al tamaño muestral menos uno ($n-1$).

    Repetir para diferentes tamaños de muestra, y analizar a partir de qué tamaño de muestra la distribución de $t$ puede ser bien representada por una distribución Gaussiana (pensar con qué media y con qué desvío estándar).

```{r}
estadistica %<>% mutate(t = (M-mu)/S*sqrt(n))
```

```{r}
histog_t <- estadistica %>%
            with(hist(t, breaks=300, plot=TRUE)) %$%
            tibble(from    = head(breaks, -1),
                   to      = tail(breaks, -1),
                   mids    = mids,
                   counts  = counts,
                   density = density)
```

```{r}
density_t <- tibble(x = seq(from=-5, to=5, by=0.01)) %>%
             mutate(density = dt(x, df=n_datos-1),
                    snd     = dnorm(x, mean=0, sd=1))
```

```{r}
p2 <- ggplot() +
  geom_col(data=histog_t %>% filter(mids > -5, mids < 5),
           aes(x=mids, y=density)) +
  geom_line(data=density_t, aes(x=x, y=density), color='red') +
  geom_line(data=density_t, aes(x=x, y=snd), color='blue')
```

f) Obtener la función de probabilidad acumulada de la distribucion de $t$ y graficarla. Recordar que para esto es necesario, antes, calcular la frecuencia relativa en cada intervalo del histograma. 

    Ayuda: puede comparar con el valor teórico mediante la función [pt()](https://stat.ethz.ch/R-manual/R-devel/library/stats/html/TDist.html).

```{r}
histog_t %<>% 
  mutate(f = counts/sum(counts)) %>% 
  mutate(p_acum = cumsum(f))

density_t %<>% 
  mutate(p_acum = pt(x, df = n_datos-1))
```

```{r}
p3 <- ggplot() +
  geom_line(data=histog_t, aes(x=to, y=p_acum), color='red') +
  geom_line(data=density_t, aes(x=x, y=p_acum), color='blue') +
  coord_cartesian(xlim=c(-6, 6),default=TRUE)
```

    ¿En qué intervalo está comprendido el 5% de valores de $t$ más extremos? Comparar para diferentes grados de libertad.
    
```{r}
# a partir de la simulacion
t_crit_izq = histog_t %>% filter(p_acum < 0.025) %>% select(to) %>% max()
t_crit_der = histog_t %>% filter(p_acum > 1-0.025) %>% select(to) %>% min()
# valor teorico
t_crit = qt(0.025, df=n_datos-1)
```

```{r}
p3_izq = p3 +
  geom_hline(yintercept= 0.025, linetype="dashed") +
  geom_vline(xintercept=t_crit, linetype="dashed") +
  geom_vline(xintercept=t_crit_izq) +
  coord_cartesian(xlim=c(1.1*t_crit,0.9*t_crit), 
                  ylim=c(0.02, 0.03), default=TRUE)
```
```{r}  
p3_der = p3 +
  geom_hline(yintercept= 1-0.025, linetype="dashed") +
  geom_vline(xintercept=-t_crit, linetype="dashed") +
  geom_vline(xintercept=t_crit_der) +
  coord_cartesian(xlim=c(-0.9*t_crit,-1.1*t_crit),
                  ylim=c(0.97, 0.98), default=TRUE)
```

g) Calcular la probabilidad de ocurrencia de cada muestra obtenida. Elegir las más extremas (menos probables) y graficar algunas de ellas. Comparar con las menos extremas.

    *Ayuda*: Recordar que la probabilidad de la muestra se definía a partir de la distribución de $t$, considerando las chances de obtener valores de $t$ iguales o más extremos (más lejanos al 0) que el valor de $t$ muestral.
    
    *Ootra ayuda*: La función de probabilidad acumulada para un dado valor de $t$ se define como la probabilidad de obtener un valor en el rango entre $-\infty$ y $t$.

```{r}
estadistica %<>% 
  mutate(pval = 2*pt(-abs(t), df = n_datos-1)) %>% 
  arrange(-pval)  # ordeno de menor a mayor
```

```{r}
# el mas distinto (es el primero en el tibble: la muestra con menor p-value)
datos %>%
  filter(id_muestra == (estadistica %>% pull(id_muestra))[1]) %>%
  with(hist(val, plot=TRUE))

# el mas parecido (es el último: la muestra con mayor p-value)
datos %>%
  filter(id_muestra == (estadistica %>% pull(id_muestra))[1000]) %>%
  with(hist(val, plot=TRUE))
```

```{r}
p4 <- ggplot(estadistica, aes(x=pval, y=M)) + geom_point()
```

h) Graficar la distribucion de p-values. ¿Qué proporcion de p-values son menores que $\alpha = 0.05$? ¿y menores que 0.1, 0.2, 0.5, etc.? Pruebe distintos valores.

```{r}
estadistica %>%
  with(hist(pval, plot=TRUE))
```

```{r}
proporcion <- (estadistica %$% sum(pval < 0.05)) / n_muestras * 100
```

i) Obtenga un dataset generado por una distribucion con diferente media ($\mu_2$). Obtenga la estadistica $t$ para cada muestra, y los correspondientes p-values, pero haga de cuenta que Ud. no sabe que la media de la distribucion de origen fue modificada. (Esto significa que, para calcular $t$, debe usar el valor de $\mu$ empleado inicialmente, ya que Ud. no está al tanto de que el mismo fue modificado).

    Analizar la distribucion de p-values en este caso. ¿Qué proporcion de p-values son menores que $\alpha=0.05$? ¿Y menores a otros valores de $\alpha$? ¿Como se modifica todo esto para distintos valores de $\mu_2$? ¿Y para distintos tamaños de muestra?

## Ejercicio 2

En este ejercicio vamos a generar datos a partir de una distribución Gaussiana con media $\mu$ y desvío estándar $\sigma$. Pero vamos a hacer un cambio importante respecto al ejercicio anterior: cuando analicemos los datos, vamos a suponer que provienen de una distribución Gaussiana con una media diferente ($\mu_0$). Esta distribución representa una hipótesis formulada sobre los datos obtenidos, la cual vamos a poner a prueba. Para esto, vamos a usar las herramientas vistas en el ejercicio anterior (principalmente, la estadística $t$) para calcular la probabilidad de obtener una dada muestra suponiendo que la misma proviene de una distribución con media $\mu_0$. De este modo, pondremos a prueba la hipótesis de que los datos fueron generados por dicha distribución. El valor $\mu_0$ proviene de la teoría, o representa algún valor de interés para alguna aplicación, y debe ser conocido de antemano a la realización del experimento.

Antes de comenzar, vamos a construir un tibble que defina la estructura de nuestro experimento:

```{r, echo=TRUE, eval=TRUE}
n_muestras = 5000
n_datos    = seq(from=2, to=20, by=1)
datos <- tibble(id_muestra=1:(n_muestras*length(n_datos)),
                n = rep(n_datos, each=n_muestras))
```

Luego vamos a expandir ese ``tibble``, obteniendo una cantidad de muestras Gaussianas según el tamaño indicado por la columna n:

```{r, echo=TRUE, eval=TRUE}
mu    = 100
sigma = 10
mu0   = 110

datos %<>% uncount(n, .remove=FALSE) %>%
  mutate(x = rnorm(n, mean=mu, sd=sigma))
```

a) Calcular la media, el desvío estándar y la estadística t para cada muestra obtenida.

```{r}
estadistica <- datos %>% group_by(id_muestra) %>%
  summarise(M = mean(x), S = sd(x), n= n()) %>%
  mutate(t = (M - mu0) / S *sqrt(n))
```

b) Calcular el p-value asociado a cada muestra.

```{r}
estadistica %<>% mutate(pval = 2*pt(-abs(t), df=n-1))
```

c) Calcular la cantidad de muestras cuyo p-value es menor que $\alpha=0.05$ en función del tamaño de muestra. Graficarlo.

```{r}
potencia = estadistica %>% 
  group_by(n) %>% 
  summarise(pwr = sum(pval < 0.05) / length(pval))
```

```{r}
p5 <- ggplot(potencia, aes(x=n, y=pwr)) + geom_line()
```

d) En base al ítem anterior, ¿qué tamaño de muestra es necesario para que al menos un 80% de las muestras sean consideradas más extremas que 5% (usando como criterio el p-value asociado), considerando como hipótesis a $\mu_0$?

    ¿Y para que eso ocurra 100% de las veces?

e) ¿Cómo se modifica la respuesta al ítem anterior si se modifica $\sigma$? ¿Y si se modifica $\mu$?

f) Calcular el effect size asociado a cada muestra.

```{r}
estadistica %<>% mutate(d = (M-mu0)/sigma)
```

g) Graficar la distribución de effect sizes en función del tamaño de muestras

```{r}
ggplot(data = estadistica %>% group_by(n), aes(x=n, y=d)) + geom_boxplot()
```

    ¿Cómo es su dependencia?

h) ¿Cómo se modifica el effect size si se modifica $\sigma$? ¿Y si se modifica $\mu$?


## Ejercicio 3

Vamos a construir un dataset formado por muestras de distintos tamaños tomadas de distribuciones Gaussianas con diferentes medias y desvíos estándar. Nos interesa obtener la potencia estadística frente a una cierta hipótesis $\mu_0$ para cada combinación de media, desvío estándar y tamaño de muestra. También analizaremos los cambios en el effect size en función de dichos factores.

Comenzamos como siempre en estos casos, construyendo un ``tibble`` con la estructura de la simulación:

```{r}
n_muestras = 1000

mu0=100

medias  = seq(from=110, to=150, by=10)
desvios = 10 #c(1, 5, 20, 30)
n_datos = seq(from=2, to=30, by=2)

datos <- 
  # combinacion de todas las condiciones
  list(media = medias, desvio=desvios, n=n_datos) %>%
  cross_df() %>%
  # ordeno la combinacion
  arrange(media, desvio) %>%
  # columna con un codigo para cada combinacion
  mutate(id_cond = 1:n(), .before=1) %>%
  # expando para incluir la cantidad de muestras para cada condicion
  mutate(n_muestras = n_muestras) %>%
  uncount(n_muestras) %>%
  # columna con un codigo para cada muestra
  mutate(id_muestra = 1:n(), .before=1)
```

Luego agregamos los datos correspondientes a cada condición:

```{r}
datos %<>% uncount(n, .remove=FALSE) %>%
  mutate(x = rnorm(n, mean=media, sd=desvio))

# https://stackoverflow.com/questions/11121385/repeat-rows-of-a-data-frame
```

a) Calcular media, desvío, t, p-value y effect size para cada muestra. 

```{r}
estadistica <- datos %>%
  group_by(id_muestra, media, desvio, n) %>%
  summarise(M=mean(x), S=sd(x)) %>%
  mutate(t=(M-mu0)/S*sqrt(n),
         pval=2*pt(-abs(t), df=n-1),
         d=M/S)
```

b) Calcular y graficar la potencia para cada muestra (la proporcion de muestras cuyo p-value asociado es menor a 0.05)

```{r}
alpha = 0.05
potencia <- estadistica %>%
  group_by(media, desvio, n) %>%
  summarise(pwr = sum(pval < alpha) / length(pval))
```

```{r}
ggplot(potencia, aes(x=n, y=pwr, group=media)) + geom_line(aes(color=media)) 
```
