---
title: "TP3 - Variables discretas"
author: "Spiousas - Etchemendy"
date: "`r Sys.Date()`"
output: 
  rmdformats::robobook
vignette: >
  %\VignetteIndexEntry{Vignette Title}
  %\VignetteEngine{knitr::rmarkdown}
  %\VignetteEncoding{UTF-8}
---

```{r setup, include = FALSE}
knitr::opts_chunk$set(
  collapse = TRUE,
  echo = FALSE, 
  eval = FALSE,
  warning = FALSE,
  message = FALSE,
  comment = "#>"
)

library(RCurl)
```

En este práctico vamos a trabajar con variables aleatorias continuas, de manera muy similar a como lo hicimos en el caso discreto.

## Carga de bibliotecas

```{r, echo=TRUE, eval=TRUE}
library(magrittr)
library(purrr)
library(tidyverse)
```

## Ejercicio 1

Las siguientes líneas de código generan *N* realizaciones de una variable aleatoria continua uniforme cuyos valores posibles se encuentran en el intervalo comprendido entre 0 y 1:

```{r, echo=TRUE, eval=TRUE}
N = 50
set.seed(101)
realizaciones = runif(n=N, min=0, max=1)
```

Vamos a almacenar los datos de este "experimento" en un `tibble`:

```{r, echo=TRUE, eval=TRUE}
datos = tibble(id=1:N, value=realizaciones)
```

a) Graficar los valores obtenidos versus el número de realización. Elegir un geom conveniente: point, line, col?

```{r}
ggplot(datos, aes(x=id, y=value)) + geom_point()
```

b) Obtener la frecuencia absoluta para valores menores y mayores al punto intermedio del intervalo (0.5), almacenarla en un ``tibble`` y graficarla

```{r} 
histograma = datos %>% 
             with(hist(value, breaks = c(0, 0.5, 1), plot = FALSE)) %$% 
             #with(hist(value, plot = FALSE)) %$% 
             tibble(from    = head(breaks, -1),
                    to      = tail(breaks, -1), 
                    mids    = mids,
                    counts  = counts, 
                    density = density)

histograma
```

```{r} 
#, echo=FALSE, eval=FALSE}
ggplot(histograma, aes(x = mids, y = counts)) + geom_col(color='black', fill='white') #width = 0.5)
```

c) Obtener la frecuencia relativa y graficarla.

```{r}
histograma %<>% mutate(f = counts / N)
ggplot(histograma, aes(x = mids, y = f)) + geom_col(color='black', fill='white') #width = 0.5)
```

d) Armar un ``tibble`` con la densidad de probabilidad teórica y graficarla junto con el histograma.

    Ayuda: investigar la función dunif()

```{r}
densidad = tibble(x = seq(from=-1, to=2, by=0.01)) %>% mutate(pdf = dunif(x, min=0, max=1))
densidad
```

```{r}
ggplot() + geom_col(data = histograma, aes(x = mids, y=density), color='black', fill='white') + #width = 0.5,
           geom_line(data = densidad, aes(x = x, y = pdf), color = 'orange')
```

e) Obtener la probabilidad acumulada y compararla con el valor teórico

    Ayuda: investigar la función punif()

```{r}
histograma %<>% mutate(p = cumsum(f))
histograma
```

```{r}
densidad %<>% mutate(p = punif(x, min=0, max=1))
densidad
```

```{r}
ggplot() + 
  geom_line(data = histograma, aes(x = to, y = p), color = 'black') +
  #geom_col(data = histograma, aes(x = mids, y = p), color = 'black') +
  #geom_step(data = histograma, aes(x = mids, y = p), color = 'black') +
  geom_line(data = densidad, aes(x = x, y = p), color = 'orange')
```

f) Repetir el ejercicio usando una cantidad mayor de realizaciones (por ejemplo, N = 5000), y usando una mayor cantidad de bines en el histograma. ¿Qué relación conviene tener entre ambas cantidades?


## Ejercicio 2

Ahora vamos a hacer lo mismo que en el ejercicio anterior, pero con una variable tomada de una distribución Gaussiana

```{r, echo=TRUE, eval=TRUE}
N     = 50
mu    = 100
sigma = 10
set.seed(101)
realizaciones = rnorm(n=N, mean=mu, sd=sigma)
datos2 = tibble(id = 1:N, value=realizaciones)
```

a) Graficar los valores obtenidos versus el número de realización. Elegir un geom conveniente: point, line, col?

```{r}
ggplot(datos2, aes(x=id, y=value)) + geom_point()
```

b) Obtener un histograma de frecuencia absoluta, almacenarlo en un ``tibble`` y graficarlo

```{r} 
histograma = datos2 %>% 
             #with(hist(value, breaks = c(0, 0.5, 1), plot = FALSE)) %$% 
             with(hist(value, plot = FALSE)) %$% 
             tibble(from    = head(breaks, -1),
                    to      = tail(breaks, -1), 
                    mids    = mids,
                    counts  = counts, 
                    density = density)

histograma
```

```{r} 
ggplot(histograma, aes(x = mids, y = counts)) + geom_col(color='black', fill='white') #width = 0.5)
```

c) Obtener la frecuencia relativa y graficarla.

```{r}
histograma %<>% mutate(f = counts / N)
ggplot(histograma, aes(x = mids, y = f)) + geom_col(color='black', fill='white') #width = 0.5)
```

d) Armar un ``tibble`` con la densidad de probabilidad teórica y graficarla junto con el histograma.

    Ayuda: investigar la función dnorm()

```{r}
densidad = tibble(x = seq(from=50, to=150, by=0.1)) %>% mutate(pdf = dnorm(x, mean=mu, sd=sigma))
densidad
```

```{r}
ggplot() + geom_col(data = histograma, aes(x = mids, y=density), color='black', fill='white') + #width = 0.5,
           geom_line(data = densidad, aes(x = x, y = pdf), color = 'orange')
```

e) Obtener la probabilidad acumulada y compararla con el valor teórico

    Ayuda: investigar la función pnorm()

```{r}
histograma %<>% mutate(p = cumsum(f))
histograma
```

```{r}
densidad %<>% mutate(p = pnorm(x, mean=mu, sd=sigma))
densidad
```

```{r}
ggplot() + 
  geom_line(data = histograma, aes(x = to, y = p), color = 'black') +
  #geom_col(data = histograma, aes(x = mids, y = p), color = 'black') +
  #geom_step(data = histograma, aes(x = mids, y = p), color = 'black') +
  geom_line(data = densidad, aes(x = x, y = p), color = 'orange')
```

f) Repetir el ejercicio usando una cantidad mayor de realizaciones (por ejemplo, N = 5000), y usando una mayor cantidad de bines en el histograma. ¿Qué relación conviene tener entre ambas cantidades?


## Ejercicio 3

Buscar un dataset real y aplicar los mismos pasos de los ejercicios anteriores. Comparar con las distribuciones teóricas.

